【裁判字號】    94,訴,473
【裁判日期】    950629
【裁判案由】    強盜
【裁判全文】
臺灣嘉義地方法院刑事判決               94年度訴字第473號
公  訴  人  臺灣嘉義地方法院檢察署檢察官
被      告  甲○○
                      號
選任辯護人  黃裕中律師
上列被告因強盜案件，經檢察官提起公訴（94年度偵字第4132號
），本院判決如下：
    主  文
甲○○竊盜，因脫免逮捕，而當場施以強暴，處有期徒刑壹年拾
月，緩刑參年。扣案之安全帽壹頂沒收。
    事  實
一、甲○○因長期之婚姻及生活壓力，產生強迫症等焦慮反應，
    並於93年間惡化為憂鬱症。於民國94年7月17日下午，其至
    嘉義縣朴子市○○路60號「全聯社購物中心」內，除購買衛
    生紙、垃圾袋、牙膏等物向櫃檯結帳外，另意圖為自己不法
    之所有，竊取免洗褲、口罩各1包藏於左右兩邊褲袋內，得
    手後，未經結帳即欲離去，嗣因在該店促銷清潔用品之宋月
    燕發覺而告知經理丙○○，丙○○乃至該店大門口攔下甲○
    ○，詢問是否有物品未結帳，甲○○謊稱沒有，並走向其機
    車停放處，丙○○則一路尾隨，並於甲○○欲騎機車離去之
    際，取下機車鑰匙防止其離去，雙方僵持數分鐘後，甲○○
    仍不願承認有竊取上開物品，丙○○見無法解決此事而跑回
    大門口請店員陳凱菱攔住甲○○，並於報警後再前往與陳凱
    菱一起請甲○○交出所竊取之物品，斯時，甲○○始承認竊
    取上開物品，丙○○雖向甲○○表示如前往櫃檯結帳即不追
    究其竊盜犯行，然甲○○旋將竊得之物品棄置地上欲離去該
    處。丙○○見狀，乃告知甲○○伊等已報警，不可離去等語
    ，此時，甲○○因情緒極度緊張、害怕而激動失控，產生解
    離反應，已達精神耗弱之程度，為脫免逮捕，乃當場使用不
    法腕力開始抓丙○○衣服、用腳踢丙○○，並於店員陳雅鈴
    、陳凱菱欲將甲○○、丙○○拉開時，用其所有之安全帽1
    頂砸陳雅鈴，再用腳踢陳雅鈴、陳凱菱，造成陳凱菱受有左
    膝處瘀傷、鈍挫傷之傷害（此部分未據告訴），陳雅鈴則受
    有左上臂瘀傷、右眼窩處鈍挫傷之傷害（此部分未據告訴）
    ，嗣警據報到場處理，當場逮捕甲○○，並扣得前開安全帽
    1頂。
二、案經嘉義縣警察局朴子分局報告臺灣嘉義地方法院檢察署檢
    察官偵查起訴。
    理  由
甲、程序部分
    按被告以外之人於審判外之陳述，經當事人於審判程序同意
    作為證據，法院審酌該言詞陳述或書面陳述作成時之情況，
    認為適當者，亦得為證據。當事人、代理人或辯護人於法院
    調查證據時，知有第159條第1項不得為證據之情形，而未於
    言詞辯論終結前聲明異議，視為有前項之同意，刑事訴訟法
    第159條之5第1項、第2項分別定有明文。查本件認定事實所
    引用之證據，經本院於審理時提示被告甲○○及其辯護人，
    均表示同意作為認定犯罪事實之證據（本院卷第69頁），本
    院審酌該等陳述作成時之情況，均係出於其等之自由意志，
    及其作成時之外部、附隨情況，並無受干擾、影響供述之情
    況，認為援引作為論罪之依據並無不適當之情，爰就其等審
    判外之供述採為證據，合先明。
乙、實體部分
一、上開事實，業據被告迭於偵查及本院審理中坦白承認 (偵卷
    第7至9頁、本院卷第69頁)，並有證人宋月燕、丙○○、陳
    凱菱、陳雅鈴分別於警詢、偵查中之證述、證人即到場處理
    之警員乙○○於本院審理中之證詞足佐，並有被告所有之安
    全帽1頂扣案可考。此外，尚有陳凱菱、陳雅鈴之診斷證明
    書各1紙、被告購物發票1紙、照片8幀等附卷可參，被告之
    自白與事實相符，堪以採信。本件事證明確，被告犯行堪以
    認定，應予依法論科。
二、論罪科刑
(一)、核被告所為，係犯刑法第329條之準強盜罪，應依同法第328
    條第1項之刑論處。
(二)、查被告因長期之婚姻及生活壓力，產生強迫症等焦慮反應，
    並於93年間惡化為憂鬱症之事實，有長庚紀念醫院診斷證明
    書、同院精神科門診初診記錄、病歷資料及臨床心理報告等
    附卷可參 (偵卷第29至40頁)，其於本案竊盜遭發覺後，因
    店員不讓其離去，使其情緒極度緊張、害怕而激動失控，產
    生解離反應，已達精神耗弱之程度等情，則有長庚紀念醫院
    嘉義分院精神鑑定報告書1份在卷足按 (本院卷第49至54頁
    )，爰依刑法第19條第2項之規定減輕其刑。
(三)、被告所犯刑法第329條之準強盜罪，法定最低度刑為5年以上
    有期徒刑，而被告所竊之物品係免洗褲、口罩各1包，價值
    甚微，且遭竊之「全聯社購物中心」之經理丙○○及受傷害
    之店員陳凱菱、陳雅鈴均於偵查中表示不追究本案 (偵卷第
    13頁)，本院認宣告法定最低度刑，猶嫌過重，其犯罪之情
    狀，尚有可憫恕之處，爰依刑法第59條之規定，減輕其刑，
    並遞減之。
(四)、審酌被告竊盜之動機係貪小便宜，嗣因精神病症發作，情緒
    失控，始對攔阻其離開之被害人施以強暴手段，造成被害人
    受傷，其犯罪之手段係手打腳踢及持安全帽砸被害人、犯罪
    造成之損害及犯罪後坦承犯行等一切情狀，量處如主文所示
    之刑。
(五)、被告前未曾受有期徒刑以上刑之宣告，有臺灣高等法院被告
    前案紀錄表在卷可考，其因一時失慮，偶罹刑典，事後已坦
    承犯行，深具悔意，且與被害人達成和解，有嘉義縣朴子市
    調解委員會調解筆錄2份在卷可按 (偵卷第26、27頁)，丙○
    ○、陳雅鈴另具狀表明不再追究被告刑責，請求給予被告自
    新機會 (偵卷第22頁)，諒其經此刑之宣告後，應知警惕而
    無再犯之虞，本院因認暫不執行其刑為當，予以宣告緩刑3
    年，用啟自新。
(六)、扣案之安全帽1頂係被告所有，供其犯罪所用之物，業據被
    告供承在卷，爰依刑法第38條第1項第2款之規定，宣告沒收
    。
據上論斷，應依刑事訴訟法第299條第1項前段，刑法第329條、
第328條第1項、第19條第2項、第59條、第74條第1款、第38條第
1項第2款，判決如主文。
本案經檢察官陳美君到庭執行職務。
中    華    民    國    95    年    6    月    29     日
                  刑事第五庭  審判長法  官  林信旭
                                    法  官  蔡憲德
                                    法  官  蘇姵文
以上正本證明與原本無異。
如不服本判決，應於判決送達後10日內，向本院提出上訴狀。
中    華    民    國    95    年    6    月    29     日
                                    書記官  林金福
附錄(論罪法條)：
中華民國刑法第329條
竊盜或搶奪，因防護贓物、脫免逮捕或湮滅罪證，而當場施以強
暴脅迫者，以強盜論。
中華民國刑法第328條第1項
意圖為自己或第三人不法之所有，以強暴、脅迫、藥劑、催眠術
或他法，至使不能抗拒，而取他人之物或使其交付者，為強盜罪
，處5年以上有期徒刑。


司法院資訊處製作；財團法人民間司法改革基金會備份。
